【裁判字號】    90,上易,2987
【裁判日期】    901009
【裁判案由】    賭博
【裁判全文】
臺灣高等法院刑事判決                          九十年度上易字第二九八七號
    上  訴  人
    即  被  告  甲○○
                丙○○
                乙○○
                丁○○
                戊○○
    右五人共同
    選任辯護人  詹慶堂
右上訴人因賭博案件，不服臺灣桃園地方法院八十九年度易字第三一七四號，中華民
國九十年四月十日第一審判決（起訴案號：臺灣桃園地方法院檢察署八十九年度偵字
第一四二０四號）提起上訴，本院判決如左：
        主  文
上訴駁回。
        事  實
一、丙○○自民國八十六年三月十日斥資新臺幣（下同）十萬元，在桃園縣中壢市○○路三十七巷二十七號開設公眾得出入之「萬客來遊藝場」，並自任負責人，嗣
    先後於八十九年七月中旬、八月七日、八月二十日及八月底，各以每月薪資四萬
    五千元、二萬一千八百元、二萬元及三萬五千元雇用有犯意聯絡之戊○○、丁○○、乙○○、甲○○分別擔任機台維修技師兼經理、開分員、開分員及現場主任
    等職務，由丙○○提供該遊樂場設置之雙魚座電動機具四十台（含ＩＣ四十片）
    、賓果行星一台（含ＩＣ板九片），做為賭博器具，共同以上述機台與不特定之
    人以開分押注之方式賭博財物，其雙魚座機台之賭博方式為賭客每支付一千元，
    由開分小姐開一百分，如押中機台會自動加分，未押中則分數沒入，於賭客把玩
    完畢時如機台上累計有分數時，得以一比十之比率兌換現金，其等並均恃此維生
    ，以之為常業。嗣於同年九月十六日二時三十分許，適有桃園縣警察局中壢分局
    員警喬裝賭客前往該遊樂場消費，支付一千元開一百分，並由店方贈送四十分，
    於賭玩約二十餘分鐘後，見機台上之分數尚餘一百分時，遂要求乙○○洗分、乙○○於將機台上之分數洗去後，將上情轉告甲○○，甲○○旋兌換現金一千元予
    喬裝賭客之警員，該喬裝賭客之警員即表明身份，當場查獲甲○○、乙○○、丁○○及戊○○，並扣得丙○○所有電動賭博機具雙魚座電玩機台四十台（含ＩＣ
    板四十片）及賓果行星一台（含ＩＣ板九片）、會員切結書十一張、會員名冊二
    本、營利事業登記證影本一張、贈分表四張、員工打卡表十張、收支簿一本、員
    工薪資表一張、中獎分數統計表贈分表六張、開洗分鑰匙四支、新台幣一千元、
    贈分券二十三張等物。
二、案經桃園縣警察局中壢分局報告臺灣桃園地方法院檢察署檢察官偵查起訴。
        理  由
一、訊據上訴人即被告丙○○、甲○○、胡佩怡、丁○○及戊○○人對於渠等分別為
    「萬客來遊樂場」之負責人或受僱擔任現場主任、開分員、經理兼技師。上開時
    日警員葉漢瀅喬裝前來打電動，欲離去時被告乙○○告知甲○○當時機台所剩分
    數，甲○○並交付一千元予葉漢瀅等事實直承不諱。惟矢口否認有賭博犯行，一
    致以店內之機台是純娛樂方式，並無賭博行為；被告甲○○、乙○○並稱：當日
    喬裝客人警員說要急事要離開，因念及其剛開始把玩，才將客人開分之一千元返
    還，且機台是一千元開一千分，一百元開一百分。被告戊○○並稱辯稱：伊僅修
    理機台，管理收款與伊無關云云各等語。
二、經查：
(一)證人即當日喬裝客人之警員葉漢瀅於偵查中證稱：「：：我是要乙○○幫我洗分
    ，然後胡女去問甲○○之後，甲○○即把錢給我等語。」（見偵查卷第一三二頁
    背面）。嗣在原審審理時證稱：「當日我進去花一千元開一百四十分，有四十分
    是他們送的，到了剩下一百分的時候表示我要洗掉，這時乙○○過來看了以後就
    把分數洗掉，並告訴甲○○。我當天玩的機台是雙魚座。」、「（雙魚座機台如
    何玩法？）他裡面標示的靶是以樸克牌顯示，就是同花、順子、對子等，押中後
    就會根據所押的倍數增加分數，如果沒有押中就會減掉所押之分數。且是一千元
    開一百。」、「約玩了二、三十分鐘」、「一千元能押一百分‧‧．。」等語（
    見原審卷第七六至七八頁）。核與被告甲○○於警訊時供稱：「（機台如何玩法
    ？）客人把玩雙魚座機台，現金一千元交給開分小姐乙○○收帳，開一百分，最
    少押注二分，最多押注八分，七支牌梭哈方式，一比十之方式與機台玩賭，客人
    所有之分數玩完為止。」等語（見原審卷第八頁），均屬相符。足見，證人葉漢
    瀅所證該遊樂場機台之把玩方式為一千分開一百分，以樸克牌押注之把玩方式，
    核與事實相符。
(二)雖被告甲○○、乙○○一致辯稱：當日喬裝客人警員說要急事要離開，因考慮其
    剛開始把玩，才將客人開分之一千元返還云云。惟查，證人即警員葉漢瀅，當日
    並未向被告等表明要退錢，而是要求洗分之事實，為其在偵查中證述甚明，葉漢
    瀅證稱：「（你是否告訴甲○○說你有急事要他們退錢？）不是，我是要乙○○
    幫我洗分，然後乙○○去問甲○○，之後甲○○即把錢給我。」（見偵字卷第一
    三二頁反面）；被告甲○○在警訊時亦供稱：「（喬裝員警把玩雙魚座幾號機台
    、何人開洗分？）：：是店內開分員乙○○幫喬裝客人之便服警員開雙魚座十一
    號台，把玩約十分鐘，隨後由店內開分員洗掉機台上之分數一百分，由我兌換現
    金一千元給喬裝客人警察手中。」等語（見偵查卷第八頁）。被告乙○○亦於警
    訊時供稱：「（喬裝員警在店內把玩何種機台？機台上之積分是何人押掉？）喬
    裝員警在店內把玩雙魚座十一號台。是由我洗分押掉，當時機台上之積分為一百
    分。」、「（當你洗掉喬裝員警積分一百分後，你做何處置？）我只跟晚班主任
    甲○○講一百分後才將分數押掉。」等語（見偵查卷第十一頁）。查其兩人在警
    訊時均未提及是喬裝警員之客人表示臨時有事，要先行離去要求退錢之情。且兩
    人經本院分別訊問，被告乙○○陳稱：當天葉漢瀅未向伊表示要退錢，伊亦未告
    知甲○○客人葉漢瀅要求退錢等語，被告甲○○則稱當天被告乙○○告知客人葉
    漢瀅說要退錢（分見本院卷第三五、三九頁），供詞矛盾，顯有不實。證人葉漢
    瀅證稱伊係要求洗分，不是要求退錢一節，堪予採信。雖葉漢瀅對於當時打電動
    多久之時間，在不同時間所為供述，供詞略有出入，但一小時、或二、三十分鐘
    之差異並不能推翻前開事證，而影響被告等有洗分並交付金錢予葉漢瀅之事實。
    被告聲請再傳訊證人葉漢瀅，本院認無必要。
(三)又查「萬客來遊樂場」之機台之把玩消費方式雖據被告甲○○稱係：「一千元開
    一千分，玩完可以再開到離去為止，沒有兌換金錢之行為，如機台有剩餘之積分
    ，視同放棄云云」。（見原審卷第四五頁）。而被告丙○○、乙○○及丁○○亦
    供稱：機台如有積分則須放棄，且不能兌換現金及獎品，也不能保留積分云云。
    依渠等所述，意指上述遊樂場之電動玩具之把玩方式，係客人進入遊樂場支付一
    定金額後，可無限制開分把玩機台至離去為止，於離去時，如機台上有剩餘之分
    數，視同放棄，既不得兌換金錢及贈品，亦不得保留。是依渠等所述之經營方式
    ，客人既可無限制開分把玩機台，且一經離去剩餘之分數視為放棄，則其機台上
    之剩餘之分數毫不具意義至明。果爾，被告胡佩怡於喬裝客人之警員表示臨時有
    事欲先行離去時，僅需向主任甲○○傳達客人剛開機把玩，臨時有急事，欲先行
    離去，可否退錢之意旨即可，顯無必要將機台上之剩餘之分數報告予主任甲○○
    後，才進一步洗去機台上之分數，故衡之被告乙○○於檢視機台上剩餘之分數並
    轉告甲○○後，才洗去機台上之積分，並由甲○○交付一千元與證人葉漢瀅且其
    比率恰與被告甲○○於警訊所述之一比十之兌換比例相符之情，可見機台上之分
    數應有作用，而非如被告所述不得保留必需放棄云云，要可認定，其二人所辯及
    證人李明德所證：該名喬裝警員之客人急於離去，要求退錢所致云云，要屬卸責
    及迴護之詞，其不足採自明。非惟如此，於上述遊樂場查扣之中獎分數統記贈分
    表之作用，據被告戊○○稱：「機台面板上有機台總開分及總洗分紀錄，前開就
    是上班時所記載之紀錄，前開就是下班時所記載之紀錄，這紀錄是有關開洗分之
    紀錄，主要是算機台之機率，因為如果不容易得到分數，則客人不想玩，如果太
    容易得到分數，則我們營業就不划算。」等語（見原審卷第五六頁）。然承前所
    述，機台上積分既不得保留或兌換獎品及財物，其累積再多對於遊樂場而言不見
    損失，又於機台上之分數耗盡後，可無限次數重新開機，則中獎困難與否，對於
    客人亦無不利，不致因此減損其消費之意願，被告等顯毋需大費周章記錄機台之
    開洗分紀錄。至此，被告等所述上開遊樂場電動玩具之把玩方式，係客人進入遊
    樂場支付一定金額後，可無限制開分把玩機台至離去為止，於離去時，如機台上
    有剩餘之分數，視同放棄，既不得對換現金及贈品，亦不得保留云云。依上說明
    ，尚無從自圓其說，渠等係為掩飾機台上累積之積分之作用，至為灼然。由是可
    知，被告乙○○於警訊所述向被告甲○○報告機台上之分數之目的，意在告知甲○○兌換金錢之依據甚明。益徵證人葉漢瀅所述：有關至「萬客來遊樂場」喬裝
    賭客兌得現金之證詞係屬有憑。雖本次係因員警喬裝查獲而該次並不構成犯罪，
    惟據上開證據，堪認定上述遊樂場之經營，確係以事實欄所載之機台與不特定之
    顧客賭博財物無訛。
(四)又被告戊○○雖辯稱伊僅負責維修機台，未參與經營云云，惟查：被告戊○○係
    該店之經理，且在店內尚負責收取營收款，並由負責人丙○○與戊○○移交結算
    之事實，為被告丙○○在本院調查時供述甚明（見本院卷第四四頁），是戊○○
    有參與經營之事實甚明，所辯未參與經營一節，顯係卸責之詞，不足採取。
(五)此外，另有扣案之丙○○所有電動賭博機具雙魚座電玩機台四十台（含ＩＣ板四
    十片）及賓果行星一台（含ＩＣ板九片）、會員切結書十一張、會員名冊二本、
    營利事業登記證影本一張、贈分表四張、員工打卡表十張、收支簿一本、員工薪
    資表一張、中獎分數統計表贈分表六張、開洗分鑰匙四支、新台幣一千元、贈分
    券二十三張等物足佐。
(六)綜上各述：被告等確有於事實欄所示之時、地以雙魚座及賓果行星機台與不特定
  之賭客賭博財物之事實，至堪認定，被告等所辯只是純娛樂云云，要屬飾卸之詞
    ，自不足採信。事證已明，被告右揭犯行，可以認定。
三、被告丙○○經營「萬客來遊樂場」斥資十萬元，僱用之多位開分員、主任及經理
    ，於警訊時復自承每日之營業額約一萬元至一萬五千元。被告甲○○、乙○○、
    丁○○及戊○○各以每月三萬五千元、二萬元、二萬一千八百元及四萬五千元之
    薪資受僱擔任主任、開分員及經理，共同參與賭博電動遊樂場之營運，顯係恃此
    維生，以之為常業。核被告等所為均係犯刑法第二百六十七條之常業賭博罪。公
    訴人指渠等所為均係犯同法第二百六十六條第一項之普通賭博罪，起訴法條容有
    誤會，應予變更，附此敘明。被告間就上述常業賭博犯行，有意思聯絡及行為分
    擔，均為共同正犯。
四、原審因以被告罪證明確，適用刑法第二十八條、第二百六十七條、第二條第一項
    前段、第四十一條第一項前段、第三十八條第一項第二款、第三款、罰金罰鍰提
    高標準條例第一條前段、第二條之規定，並審酌被告等之品行、素行、犯罪之動
    機、目的、手段，犯罪時所受之刺激及被告甲○○、乙○○、丁○○及戊○○僅
    係受僱人犯罪所生之損害，及犯罪後猶多飾卸之態度等一切情狀，量處丙○○有
    期徒刑六月，被告甲○○、胡佩宜、丁○○、戊○○各有期徒刑三月，併說明被
    告等犯罪後，刑法第四十一條有關易刑之規定業已修正，於九十年一月十日公布
    ，同年一月十二日施行，被告犯後法律已有變更，比較新舊法，修正後之刑法第
    四十一條第一項並無不利被告，應適用新法宣告易科罰金之折算標準。另就電動
    賭博機具雙魚座電玩機台四十台（含ＩＣ板四十片）及賓果行星一台（含ＩＣ板
    九片）、會員切結書十一張、會員名冊二本、贈分表四張、收支簿一本、中獎分
    數統計表贈分表六張、開洗分鑰匙四支、兌換與警員之新台幣一千元、贈分券二
    十三張等物，說明被告丙○○為供其經營電玩場所用之物，顯係供賭博犯罪所用
    之物，均依法宣告沒收；而扣案現金十四萬二千八百元，無從認定確為上開遊樂
    場之營運所得或賭資；且其餘查扣之員工打卡及薪資表、營利事業登記證影本等
    物，核亦與本件賭博犯罪無直接關連，故均不為沒收。經核原判決認事用法，均
    無不合，量刑亦稱妥適，被告等上訴，仍執陳詞空言否認，惟渠等所辯均不足採
    ，其上訴均無理由，應予駁回。
據上論斷，應依刑事訴訟法第三百六十八條，判決如主文。
本案經檢察官鄭龍照到庭執行職務。
中    華    民    國    九十    年      十        月        九          日
                              臺灣高等法院刑事第十庭
                                  審判長法  官  溫  耀  源
                                        法  官  黃  金  富
                                        法  官  何  菁  莪
右正本證明與原本無異。
不得上訴。
                                        書記官  吳  瑞  英
中    華    民    國    九十     年     十        月         九         日
附錄：本案論罪科刑法條全文
刑法第二百六十七條
以賭博為常業者，處二年以下有期徒刑，得併科一千元以下罰金。


司法院資訊處製作；財團法人民間司法改革基金會備份。
